臺灣臺東地方法院刑事判決
110年度訴字第168號
公  訴  人  臺灣臺東地方檢察署檢察官
被      告  楊泰山





上列被告因傷害案件，經檢察官提起公訴（110年度偵字第2230
號），本院判決如下：
    主  文
楊泰山犯傷害罪，處拘役伍拾伍日，如易科罰金，以新臺幣壹仟
元折算壹日。
    事  實
一、楊泰山於民國110年3月6日21時許，在其位於臺東縣○○市○○
    路0段0巷000號住處門口前，因故與楊素敏發生口角衝突，
    楊泰山可預見以手推人之身體倒地，應有使人受傷之可能性
    ，竟基於縱使造成楊素敏受傷，亦不違背本意之傷害不確定
    故意，接續徒手推倒楊素敏2次，致楊素敏跌倒在地，受有
    第一腰椎楔形壓迫骨折之傷害。嗣楊素敏仍不願離開上址，
    楊泰山遂報警處理，經警到場處理並詢問楊素敏後，始悉上
    情。
二、案經楊素敏訴由臺東縣警察局臺東分局報告臺灣臺東地方檢
    察署檢察官偵查起訴。
    理  由
壹、證據能力
一、按被告以外之人於審判外之陳述，雖不符刑事訴訟法第159
    條之1至之4之規定，而經當事人於審判程序同意作為證據，
    法院審酌該言詞陳述或書面陳述作成時之情況，認為適當者
    ，亦得為證據；當事人、代理人或辯護人於法院調查證據時
    ，知有第159條第1項不得為證據之情形，而未於言詞辯論終
    結前聲明異議者，視為有前項之同意，刑事訴訟法第159條
    之5定有明文。查本案以下所引用屬傳聞證據性質之證據，
    檢察官、被告楊泰山於本院準備程序時，均表示同意有證據
    能力（本院卷第42頁），且檢察官、被告迄於言詞辯論終結
    前，未就本院所調查之證據資料主張有刑事訴訟法第159條
    第1項不得為證據之情形，本院審酌該證據作成之情況，認
    均無不適當情事，依刑事訴訟法第159條之5規定，均有證據
    能力。
二、至於本判決所引用之非供述證據，與本案待證事實均具有關
    連性，且無證據證明係實施刑事訴訟法程序之公務員違背法
    定程序取得，依刑事訴訟法第158條之4之反面解釋，自有證
    據能力。
貳、實體部分
一、認定事實之證據及理由
(一)訊據被告固坦承有於110年3月6日21時許，在其位於臺東縣○
    ○市○○路0段0巷000號居所門口前，因故與告訴人楊素敏發生
    口角爭執及徒手推倒告訴人2次等情，惟否認有何傷害之犯
    行，辯稱：當時是告訴人來我家叫我開門，如果不開門就要
    打破我家玻璃，我開門後，告訴人就拉住我的衣領，並動手
    要打我，我是為了正當防衛才把告訴人推開2次，而且我推
    的力道應不致於告訴人受傷，告訴人的傷勢應係本案發生前
    之車禍所造成等語。
(二)經查，被告於前揭時、地，因故與告訴人發生口角爭執，被
    告在可預見如推人向後，可能使人因此失衡跌倒受傷結果之
    認知情形下，因而徒手推倒告訴人2次，業據被告於警詢、
    檢察事務官詢問、本院準備程序、審理時均自承在卷（偵卷
    第8頁，交查卷第9至10頁，本院卷43至44頁、第85頁、第87
    頁），核與證人即告訴人楊素敏於警詢、檢察事務官詢問及
    本院審理時之證述相符（他卷第7至8頁，交查卷第11至12頁
    ，偵卷11至12頁，本院卷第68至80頁），此部分事實，足堪
    認定；另告訴人於110年3月6日遭被告推倒2次後，自110年3
    月12日起至110年4月21日止，前往謝繼賢骨外科診所門診並
    接受治療4次，並經診斷受有第一腰椎楔形壓迫骨折等情，
    謝繼賢骨外科診所診斷證明書1份可憑（偵卷第23頁），此
    情同足認定。從而，本案應審酌者為：上開傷勢是否因被告
    於上開時間、地點推倒告訴人2次所致？若該傷勢為被告所
    致，則被告推倒告訴人2次行為是否該當正當防衛要件？茲
    說明如下：
  1.告訴人於警詢、檢察事務官詢問時均證述：當時被告開門就
    直接用手把我推倒，我就跌坐在地上，我起來之後，被告又
    把我推倒，我又跌坐在地上，導致我全身酸麻及下背痛，後
    來我先去東和外科診所看診，但沒有效果，又去謝繼賢診所
    看診後，經診斷受有第一腰椎楔形壓迫骨折，才知道受傷這
    麼嚴重等語（他卷第7頁，交查卷第11頁，偵卷第11至12頁
    ）；於本院審理時證稱：我所受上開腰椎骨折，係因被告當
    時推倒我造成的，第一次推倒是撞到背後的腰椎，第二次則
    是撞到腰等語（本院卷第77頁），可見告訴人證述遭被告推
    倒之方式而為傷害行為始終堅定不移，復觀諸告訴人於110
    年3月6日本案發生後即前往東和外科診所就診，並向該診所
    醫師主訴「被推跌倒，全身酸麻」，嗣於同年月12日前往謝
    繼賢骨外科診所就診，經診斷受有第一腰椎楔形壓迫骨折傷
    勢等情，有東和外科診所110年8月26日東外（110）函字第1
    0號函附診療紀錄、謝繼賢骨外科診所診斷證明書各1份存卷
    可佐（交查卷第15至39頁，偵卷第23頁），與一般人遭他人
    推倒，依施力物理慣性會產生身體後仰或跌坐之情形，即會
    造成背部、腰部等部位受傷結果相符，則告訴人前揭證述，
    足以採信；再參以告訴人所受上開骨折傷勢，業經謝繼賢骨
    外科診所之醫師研判為新傷所造成乙節，有該診所110年9月
    7日謝醫字第1100907號函文在卷可憑（偵卷第43頁），該文
    書係醫師具名所出具，倘若有不實的情況，主管機關可以依
    照醫師法進行裁罰，甚至可以廢止執業執照，處分並非輕微
    ；況該醫師於本案並沒有利害關係，應該不至於會為了袒護
    一般患者而出具不實的診斷證明書，導致自己必須承受後續
    處罰、無法執業的風險，因此上開函文應屬可信，是以，由
    上開證據資料可知，告訴人之上開骨折傷勢並非陳舊傷，堪
    認其傷勢確係與被告推倒告訴人2次所致。
  2.至於被告辯稱：上開傷勢係告訴人於本案發生前之車禍所造
    成云云，觀諸前揭東和外科診所函文暨診療紀錄之記載內容
    ，告訴人於110年3月6日之病歷紀錄始有「被推跌倒，全身
    酸麻」記載，與告訴人前揭證述其遭被告推倒後出現全身酸
    麻之情形一致，雖告訴人於110年3月6日前曾有5次因下背痛
    、腰痛前往東和外科診所就診，然該5次病歷紀錄均未見因
    車禍所致及全身酸麻之記載，益徵告訴人於本案發生後始有
    全身酸麻症狀，縱使告訴人於本案發生前曾因下背痛、腰痛
    前往東和外科診所就診，實與告訴人本案所受骨折傷勢為新
    傷、症狀相異，被告所辯，顯無足採。
  3.按正當防衛，係對於現在不法之侵害，而出於防衛自己或他
    人權利之行為。惟所謂正當防衛，必對於現在之不正侵害，
    始能成立，若侵害已過去，或預料有侵害而侵害尚屬未來，
    則其加害行為，自無正當防衛之可言。經查，本案發生後係
    由被告報警處理等情，業據告訴人於本院審理時證述明確（
    本院卷第68頁），亦核與110年5月15日證人即警員賴峻緯製
    作之職務報告之記載相符（偵卷第29頁）；另關於本案發生
    後證人賴峻緯到場處理之過程，該職務報告已明確記載：證
    人賴峻緯於110年3月6日21時20分許接獲臺東縣警察局臺東
    分局溫泉派出所值班人員通報，被告報案稱一名女子待在其
    住處不願離開，請求警方協助後，證人賴峻緯於同日21時50
    分許至上址處理，經被告表示其與告訴人原為男女朋友，因
    告訴人不願接受被告提出分手要求，便自行前往被告之住處
    ，與被告協調感情問題，因商談未果遂不願讓被告離開，被
    告因此報警請求協助；告訴人亦告知證人賴峻緯遭被告推倒
    在地受傷等內容，可認被告在證人賴峻緯於本案發生後獲報
    前往案發地點處理時，被告僅向證人賴峻緯表示因為其與告
    訴人發生爭執，告訴人不願離開其居所因而報警，對告訴人
    向證人賴峻緯表示遭被告推倒而受傷時，均未有任何辯駁或
    解釋等情，嗣告訴人提起本案告訴後，被告始於警詢、偵訊
    、本院準備程序及審理時分別供稱：因案發時曾遭告訴人抓
    住衣服或衣領，告訴人欲揮拳或以掃把攻擊，所以將告訴人
    推倒等語（交查卷第10頁，偵卷第8頁，本院卷第44頁、第8
    8至89頁），故被告供述前後不一致乙情甚為明確，再參證
    人賴峻緯為警員，而與告訴人、被告間並無利害關係，證人
    賴峻緯之上開證述情節為一般勤務執行過程，應無甘冒偽證
    風險，故為偏頗證詞之虞，況被告於證人賴峻緯到場處理時
    之供述因距離案發時間較接近，記憶較為清晰，尚無暇深慮
    利害關係，為不實陳述之蓋然性較低，故認證人賴峻緯於前
    揭職務報告所載之證述內容應屬可信，則本案在被告動手攻
    擊告訴人前，並無事證顯示告訴人先主動攻擊被告之行為存
    在，自難認被告在攻擊告訴人前，有何「現在」不法侵害之
    情形存在，是被告推倒告訴人2次之所為難認係為排除對方
    侵害之行為，被告於本案行為實無從主張正當防衛，被告此
    部分所辯，亦非可採。
(三)至被告於本案言詞辯論終結後，始具狀聲請調查告訴人之醫
    院住院病歷，欲證明本案發生前，告訴人曾因車禍導致腰部
    受傷，告訴人所受第一腰椎楔形壓迫骨折傷勢與本案無關等
    情，惟參以前揭東和外科診所之病歷紀錄未有告訴人曾因車
    禍就醫之相關記載，且告訴人於本案發生後始有全身酸麻之
    症狀，謝繼賢骨外科診所之函文亦記載上開骨折傷勢係新傷
    所造成等情，則本案依前述證據，事證已臻明確，故被告聲
    請調閱告訴人之病歷，本院認無調查之必要，且非屬言詞辯
    論終結後所遇之必要情形，自無需再開辯論，附此敘明。
(四)綜上所述，本件事證明確，被告之傷害犯行洵堪認定，應予
    依法論科。
二、論罪科刑
(一)核被告所為，係犯刑法第277條第1項之傷害罪。被告於上開
    時、地徒手推倒告訴人2次之舉動，係基於傷害之單一犯意
    ，於同一地點、密切接近之時間實施，侵害同一法益，各行
    為之獨立性極為薄弱，依一般社會健全觀念，在時間差距上
    ，難以強行分開，在刑法評價上，以視為數個舉動之接續施
    行，合為包括之一行為予以評價，較為合理，應屬接續犯而
    僅論以一罪。
(二)爰以行為人之責任為基礎，審酌被告為智識成熟之成年人，
    縱因故與告訴人有所爭執，當知應理性和平應對，若貿然衝
    動出手，更易衍生其他紛爭，卻未能慎思控制情緒，即對與
    其身形差距懸殊之告訴人（被告案發時體重約73公斤；告訴
    人案發時體重約50公斤，本院卷第72頁、第85頁）推倒在地
    2次，造成告訴人受有前述骨折之非輕傷勢，所為實屬不該
    ；惟考量本案傷害犯行之發生原因肇始於告訴人前往被告居
    所商談事情未果，繼而與被告生口角衝突，被告乃以暴力方
    式解決爭端之引起及犯罪動機，又被告於本案發生後雖未賠
    償告訴人損害，惟經本院送調解，被告亦有到庭，僅因雙方
    金額認知差距過大，無法達成調解情事，有本院民事調解結
    果報告可稽（本院卷第35頁），顯見被告尚非無賠償意願，
    而係因與告訴人要求賠償之金額差距過大導致；兼衡被告自
    陳智識程度為國小肄業之智識程度、從事水泥工，每月收入
    約新臺幣2萬5至2萬7千元、家庭經濟狀況不好、無須扶養他
    人之生活狀況、有尿酸高之身體狀況，暨被告、檢察官、告
    訴人就科刑範圍之意見等一切情狀（本院卷第92頁），量處
    如主文所示之刑，併諭知易科罰金之折算標準，以資警惕。
據上論斷，應依刑事訴訟法第299條第1項前段，刑法第277條第1
項、第41條第1項前段，刑法施行法第1條之1第1項，判決如主文
。
本案經檢察官謝慧中提起公訴，檢察官洪清秀到庭執行職務。
中　　華　　民　　國　　111 　年　　4 　　月　　29　　日
                  刑事第二庭  審判長法　官  蔡立群
　　　　　　　　　　　　　　　　　　法　官  李承桓
　　　　　　　　　　　　　　　　　　法　官　姚亞儒
以上正本證明與原本無異。
如不服本判決應於收受送達後20日內向本院提出上訴書狀，並應
敘述具體理由；其未敘述上訴理由者，應於上訴期間屆滿後20日
內向本院補提理由書（均須按他造當事人之人數附繕本）。「切
勿逕送上級法院」。告訴人對於本判決如有不服，請書具不服之理由狀，請求檢察官上訴，其上訴期間之計算係以檢察官收受判決正本之日期為準。　　　　　　　　　　　
                                    書記官  楊姿敏　　　
中　　華　　民　　國　　111 　年　　4 　　月　　29　　日
附錄本案論罪科刑法條
中華民國刑法第277條
傷害人之身體或健康者，處5年以下有期徒刑、拘役或50萬元以
下罰金。
犯前項之罪，因而致人於死者，處無期徒刑或7年以上有期徒刑
；致重傷者，處3年以上10年以下有期徒刑。